臺灣板橋地方法院刑事判決　　　　　　　94年度訴緝字第77號
公　訴　人　臺灣板橋地方法院檢察署檢察官
被　　　告　甲○○原名蔡炳煌.
上列被告因偽造文書等案件，經檢察官提起公訴（92年度偵字第
6973號），本院於準備程序進行中，被告就被訴事實為有罪之陳
述，經告知被告簡式審判程序之旨，並聽取當事人之意見後，裁
定進行簡式審判程序，判決如下：
    主  文
甲○○行使偽造私文書，足以生損害於他人，處有期刑肆月，如
易科罰金，以佰元折算壹日。
甲○○所簽發之本票陸紙（票號000000-000000 號、296414號）
背面偽造之「吳進義」署押共陸枚，均沒收。
    事  實
一、緣甲○○（原名蔡炳煌）於民國86年間，因積欠王勝弘工程
    款，經王勝弘提出詐欺罪告訴，甲○○即於87年8 、9 月間
    簽發本票12紙，而於本票背面偽造「財星傢俱企業公司」、
    「黃啟宗」之背書，再將本票交付予王勝弘，嗣經王勝弘發
    現背書出於偽造，乃向臺灣板橋地方法院檢察署檢察官對甲
    ○○提出偽造文書告訴，經起訴後由本院90年度訴字第837
    號審理。詎甲○○不知記取教訓，為求緩期償還上開工程款
    ，並期能於審判前和解，以獲有利判決，竟又基於為自己不
    法利益之意圖，於90年間之某日，簽發票據面額為新臺幣（
    下同）30,000元之本票5 紙及面額10,000元之本票1 紙（起
    訴書誤載為30,000本票6 紙）後，於90年間之某日，在福建
    省連江縣某處，向不詳姓名年籍之林姓工地主任借得「陞驊
    營造有限公司」（下稱陞驊公司）、及負責人「陳映之」之
    印章，而於未取得陳映之同意之下，接續在該本票6 紙之背
    面，盜蓋「陞驊公司」、「陳映之」之印文各6 枚，以偽造
    「陳映之」及「陞驊公司」背書擔保之用意證明。同時甲○
    ○復於未得吳建義同意下，又於上開本票6 紙背面，偽造「
    吳進義」署名6 枚（起訴書誤載為「吳建義」印文），以偽
    造吳建義以「吳進義」名義背書擔保付款之意思表示。同年
    6 月間之某日，甲○○因本院90年度訴字第837 號偽造文書
    案件前來開庭時，將上開6 張本票交予王勝弘，使王勝弘誤
    信前揭本票係經陞驊公司、陳映之及吳建義之背書，已足供
    清償之擔保而予以收受，甲○○因此受有延期清償之利益，
    王勝弘乃向本院表示已與甲○○和解，使甲○○因此獲緩刑
    3 年之宣告，足以生損害於王勝弘、陞驊公司、陳映之及吳
    建義。
二、案經被害人王勝弘訴請臺灣板橋地方法院檢察署檢察官偵查
    起訴。
    理  由
一、按除被告所犯為死刑、無期徒刑、最輕本刑為三年以上有期
    徒刑之罪或高等法院管轄第一審案件者外，於第一次審判期
    日前之準備程序進行中，被告先就被訴事實為有罪之陳述時
    ，審判長得告知被告簡式審判程序之旨，並聽取當事人、代
    理人、辯護人及輔佐人之意見後，裁定進行簡式審判程序，
    刑事訴訟法第273 條之1 第1 項定有明文。經核本件被告甲
    ○○所犯係死刑、無期徒刑、最輕本刑為3 年以上有期徒刑
    以外之罪，其於準備程序中就被訴事實為有罪之陳述，經法
    官告知簡式審判程序之旨，並聽取公訴人、被告之意見後，
    本院爰依首揭規定，合議裁定由受命法官獨任進行簡式審判
    程序，合先敘明。
二、訊據被告坦承前開犯行，惟辯稱並無偽簽「吳進義」之名，
    不知本票之「吳進義」背書如何而來，應係吳建義自己簽寫
    云云。然查，前開犯罪事實，業經告訴人王勝弘指證明確，
    而告訴人係於90年6 月間前來本院開庭時，收受被告所交付
    之6 紙本票而達成和解，被告更因此受緩刑之宣告，有本院
    90年度訴字第837 號判決在卷可稽，足見告訴人收受該6 紙
    本票時，本票之背書均業已存在，則被告於庭前當場交付告
    訴人6 紙本票之際，豈會不知「吳進義」於本票之背書簽名
    如何而來？又告訴人收受之上開6 紙本票背面，除有「陞驊
    公司」、「陳映之」印文外，更有「吳進義Ｚ000000000」之
    字樣，有上揭本票6 紙在卷為憑。嗣經檢察官傳訊吳建義，
    查知該
    「吳建義」，而非本票背書之「吳進義」，且吳建義證稱並
    未同意甲○○背書、亦不會使用「吳進義」之名等語（見偵
    查卷第20-21 頁），顯見上開本票背面之「吳進義」，並非
    吳建義所簽寫，否則吳建義豈會錯寫自己名字？再者，被告
    於偵查中陳稱：不認識吳進義云云（見偵查卷第43頁背面）
    ，於本院訊問時又改稱：係委託吳建義將本票交給王勝弘，
    可能是王勝弘要求吳建義簽名云云（見本院94年5 月13日簡
    式審判筆錄第4 頁），足見被告所前後反覆，顯係避重就輕
    之詞，不足採信。而本件既據告訴人王勝弘指訴明確，核與
    證人吳建義、陳映之所述相符，復有被告偽造背書之本票影
    本6 紙在卷為證，足認被告之犯行明確，其承認檢察官起訴
    之犯罪事實而接受簡式審判之旨，殆屬明確，應依法論處。
三、核被告所為，係犯刑法第339 條第2 項之詐欺得利罪，及第
    216 條、第210 條之行使偽造私文書罪。被告盜用「陳映之
    」、「陞驊公司」印文、偽造「吳進義」署名之行為，為其
    偽造私文書之階段行為，被告偽造私文書後復持以行使，僅
    論以高度之行使偽造私文書罪為足，而不另論以盜用印文、
    偽造署押以及偽造私文書之罪。又被告係基於單一犯意，接
    續偽造上開背書後行使交付予告訴人，僅論以一行使偽造私
    文書罪為足。被告所犯詐欺、行使偽造私文書2 罪間，有方
    法、結果之牽連關係，應從一重之行使偽造私文書罪處斷。
    爰審酌被告因一己圖便，以偽造不實本票背書之方式詐欺告
    訴人，及其犯罪目的、手段、所生危害等一切情狀，量處如
    主文所示之刑，並諭知如易科罰金之折算標準。被告偽造6
    紙本票背書之「吳進義」簽名共6 枚，為偽造之署押，不問
    屬犯人與否，應予宣告沒收。至於其上「陞驊公司」、「陳
    映之」印文，則為盜用之印文，自不另為沒收之宣告，附此
    敘明。
據上論斷，應依刑事訴訟法第273 條之1 第1 項、第299 條第1
項前段，刑法第216 條、第210 條、第339 條第2 項、第55條、
第41條第1 項前段、第219 條，罰金罰鍰提高標準條例第1 條前
段、第2 條，判決如主文。
本案經檢察官徐名駒到庭執行職務。
中　　華　　民　　國　　94　　年　　5 　　月　　20　　日
                    刑事第十四庭    法　官  林漢強
上列正本證明與原本無異。
如不服本判決，應於判決送達後10日內，向本院提出上訴狀。
                                    書記官  黃大千
中　　華　　民　　國　　94　　年　　5 　　月　　20　　日
附錄本案論罪科刑所用法條全文：
刑法第210條
偽造、變造私文書，足以生損害於公眾或他人者，處五年以下有
期徒刑。
刑法第216條
行使第條至第條之文書者，依偽造、變造文書或登載不實事項或
使登載不實事項之規定處斷。
刑法第339條
意圖為自己或第三人不法之所有，以詐術使人將本人或第三人之
物交付者，處五年以下有期徒刑、拘役或科或併科一千元以下罰
金。
以前項方法得財產上不法之利益或使第三人得之者，亦同。
前二項之未遂犯罰之。
